【裁判字號】    90,自,113
【裁判日期】    901120
【裁判案由】    詐欺等
【裁判全文】
臺灣臺南地方法院刑事判決                            九十年度自字第一一三號
    自  訴  人  乙○○
    擔當訴訟人  臺灣臺南地方法院檢察署檢察官
    被      告  戊○○
                丙○○
右列被告因詐欺等案件，經自訴人提起自訴，本院判決如左：
    主  文
丙○○連續行使偽造私文書，足以生損害於他人，累犯，處有期徒刑陸月，如易科罰
金，以佰元折算壹日。扣案之駿益汽車音響保管單紙上偽造之「黃柏融」署押各
壹枚均沒收。
戊○○無罪。
    事  實
一、丙○○前有竊盜等多項前科，民國（下同）八十三年間，又因犯贓物罪，經本院
    判處有期徒刑五月確定，並於八十四年五月三十日易科罰金執行完畢，詎其仍不
    知悔改，復基於意圖為自己不法所有之概括犯意，先後於八十八年九月六日、同
    年月二十七日、同年月三十日等三次，駕駛其所有之ＵＰ－九九二三號自小客車
    一輛，假冒其係位於台南市○○路五八號佳庭駐車中心洗車部課長「黃柏融」之
    名義，至台南市○○路○段一九七號乙○○所經營之「駿益汽車音響」店，以在
    保管單上偽簽「黃柏融」署押之方式，持以行使而購買汽車音響配備共九件（價
    值約新台幣五萬六千六百元），並表示同年月底再至其任職之洗車店內結算並收
    取貨款，乙○○不知其詐致陷於錯誤，而如數交付上開貨品。嗣乙○○持丙○○
    簽發之保管單前去佳庭駐車中心欲收取貨款時，該店人員表示丙○○僅係負責幫
    忙洗車，且其因積欠該店部分款項而離職不知去向，迨乙○○依據丙○○前來購
    貨所裝置音響之汽車牌照號碼予以查證，並前往其位於台南縣柳營鄉之住所催款
    ，惟丙○○仍避不見面，乙○○始知受騙。
二、案經乙○○向本院提起自訴。
    理  由
壹、有罪部分：
一、訊據被告丙○○矢口否認右揭犯行，辯稱：伊從不曾至自訴人乙○○所營之「駿
    益汽車音響」店內購物，更未於保管單上簽署「黃柏融」之署押，況伊所有之汽
    車車號係Ｃ八－八九四六號，並無ＵＰ－九九二三號自小客車，且伊在台南縣新
    營市、白河鎮、六甲鄉、鹽水鎮等地都有自己經營之汽車保養廠，但並無位於台
    南市○○路之「佳庭駐車中心」保養廠，伊懷疑可能係伊身分證曾遺失而遭人冒
    用云云。經查，右揭事實，業據自訴人於本院調查時指訴綦詳，並提出駿益汽車
    音響店之保管單三紙在卷可證，而證人即「駿益汽車音響」店之合夥人甲○○於
    本院調查時證稱：確為在庭之被告丙○○到伊店裡購物，當時他自稱係佳庭駐車
    中心老闆娘之弟弟「黃柏融」，有提示名片給伊看，當時他開一部九五年份之Ｕ
    Ｐ－九九二三號舊型新尖兵前來店裡安裝，由於他是透過一位友人丁○○介紹前
    來，因此伊才不疑有他，而讓他先行簽帳並裝置音響等語（見本院九十年八月十
    四日、九月五日訊問筆錄）；另證人丁○○亦於本院訊問時結稱：伊曾數度至佳
    庭駐車中心洗車及作汽車保養，而見過當時在該店服務之在庭被告丙○○數次，
    並介紹他前往駿益汽車音響店消費等語（見本院九十年十月十七日訊問筆錄），
    且上開證人與被告互不認識，亦無仇係，當無誣陷被告之理，更毋論被告丙○○
    因長相黝黑、壯碩、略胖等特徵，亦難以令人誤認。其次，經本院查閱ＵＰ－九
    九二三號自小客車車籍資料，該車確登記為被告丙○○所有一節，復有車號查詢
    汽車車籍資料一份在卷可按；再者，經本院命被告丙○○當庭書寫「黃柏融」、
    「丙○○」各十次後，被告丙○○所簽寫之「黃」字，與保管單上「黃柏融」署
    押之「黃」字，經目測結果亦大致相符，有被告丙○○於九十年八月十四日當庭
    書寫筆跡及扣案保管單三紙附卷可稽，均足佐證自訴人前揭指訴，乃被告丙○○
    以前詞置辯，純係事後卸責之詞，要無足取信。本件事證明確，被告犯行堪以認
    定，自應依法論科。
二、按刑法處罰行使偽造文書罪之主旨，重在保護文書公共之信用，非僅保護制作名
    義人之利益，故所偽造之文書，如足以生損害於公眾或他人，其罪即應成立，不
    問實際上有無制作名義人其人，縱令制作文書名義人係屬架空虛造，亦無妨於本
    罪之成立，最高法院於三十一年上字第一五○五號著有判例意旨可稽。是以，被
    告丙○○假冒其係「黃柏融」而向自訴人所營之「駿益汽車音響」店購物，並在
    保管單上偽造「黃柏融」之署押，而偽造「黃柏融」名義之私文書，且交付上開
    保管單予該商店人員，據以行使，並致使該商店人員陷於錯誤而交付貨品，則其
    前揭行為已均足生損害於「黃柏融」及自訴人，則核其所為，係犯刑法第二百十
    六條行使第二百十條之偽造私文書罪、同法第三百三十九條第一項之詐欺取財罪
    （其中駿益汽車音響店之保管單具有收據性質，被告丙○○在保管單上偽簽「黃
    柏融」署押，係屬偽造私文書，其偽造署押應為偽造私文書之階段行為，不另論
    罪）。又其先後多次行使偽造私文書之犯行，時間緊接，犯罪構成要件相同，顯
    均係基於概括之犯意反覆為之，應依連續犯之規定論以一罪，並加重其刑。再者
    ，被告丙○○所犯上開二罪間，有方法結果之牽連關係，為牽連犯，應依刑法第
    五十五條之規定從一重之行使偽造私文書罪處斷。再被告丙○○前於八十三年間
    ，因犯贓物罪，經本院判處有期徒刑五月確定，並於八十四年五月三十日易科罰
    金執行完畢，有台灣台南地方法院檢察署刑案資料查註紀錄表及台灣高等法院被
    告全國前案記錄表各一份在卷可按，其於五年之內再犯本件有期徒刑以上之罪，
    為累犯，應依法加遞重其刑。爰審酌被告丙○○素行不佳，本案復經本院二度拘
    提到案，態度不佳，且其正值青年，竟不思依正當途徑獲取財物，併其犯罪目的
    、手段、對自訴人所生財物之損害、且其迄今仍未賠償自訴人之損害等一切情狀
    ，量處如主文所示之刑，並諭知易科罰金之折算標準，以資懲儆。至其於扣案之
    駿益汽車音響店保管單三紙上所偽造之「黃柏融」署押各一枚，依刑法第二百十
    九條規定，不問屬於犯人與否，均應予宣告沒收，併此敘明。
貳、無罪部分：
一、自訴意旨略以：緣案外人洪瑞明積欠自訴人乙○○新台幣六十萬元，並經自訴人
    乙○○向本院提起詐欺自訴在案（八十九年度自緝字第三號），而被告戊○○明
    知其無意和解，卻意圖為自己不法之所有，於前開刑事案件審理期間即八十九年
    三月二日，向自訴人佯稱其願意擔任案外人洪瑞明之連帶保證人以清償洪瑞明前
    揭債務，致自訴人信以為真，遂與洪瑞明、被告戊○○等人達成和解協議，並撤
    回前開詐欺自訴。惟洪瑞明及被告戊○○嗣後均未依約履行，且避不見面，因認
    被告戊○○亦涉有刑法第三百三十九條第一項之詐欺罪嫌等情。
二、按犯罪事實應依證據認定之，無證據不得推定其犯罪事實；又不能證明被告犯罪
    者，即應諭知無罪之判決，刑事訴訟法第一百五十四條、第三百零一條第一項分
    別定有明文。查自訴人認被告戊○○涉有上開犯行，係以其指訴綦詳，並提出被
    告戊○○於八十九年三月二日書立之和解書影本一份為其主要論據；訊據被告戊○○固不否認上開和解書中關於「連帶保證人」欄內「戊○○」之署押係其本人
    所親簽之事實，惟堅決否認有何詐欺犯行，辯稱：友人洪瑞明告訴伊說他剛出獄
    ，不希望再進去，要求伊能替他簽名保證，然伊根本不知他們和解之內容，也沒
    有看和解書之文字，伊單純以見證人之心情去簽名而已，且伊嗣後已與自訴人達
    成賠償協議，由伊每月還自訴人新台幣三千元等語。經查，自訴人前揭指訴情節
    ，固據提出和解書影本一紙為證，然該和解書僅說明雙方有連帶保證債務存在，
    且依自訴人指述內容，此一和解書係雙方就自訴人與案外人洪瑞明二人間原有之
    債務加入連帶保證人併同清償之意旨，則該和解內容既未免除自訴人與案外人洪
    瑞明間之債務關係，亦無另行詐取自訴人財物之新事實存在，從而自訴人亦不因
    此而新生其他損害；其次，詐欺罪係非告訴乃論之罪，縱自訴人撤回自訴之聲請
    ，法院仍應依職權調查行為人有無自訴人所指之犯罪事實存在。且經本院調取本
    院八十九年度自緝字第三號刑事判決，法院係以該案被告洪瑞明經查無積極證據
    足證其有施用致令自訴人陷於錯誤之詐術行為以及不法所有意圖等事實，而判決
    洪瑞明無罪確定，並非因雙方達成前揭和解或自訴人撤回自訴而致洪瑞明免於詐
    欺刑責，則自訴人究有何因上開和解而遭受財物上之損害，即有未明。此外，復
    查無其他積極證據足證被告涉有詐欺犯行，自屬不能證明其犯罪，揆諸前揭規定
    說明，即應為被告戊○○無罪之諭知。
三、被告戊○○經合法傳喚，無正當理由不到庭，本院認本件係應諭知被告戊○○無
    罪之案件，爰不待其陳述逕行判決。
、本件自訴人受合法通知無正當理由不到庭，爰依刑事訴訟法第三百三十一條第二
    項規定通知檢察官擔當訴訟，併此明。
據上論結，應依刑事訴訟法第三百四十三條、第二百九十九條第一項前段、第三百零
一條前段、第三百零六條，刑法第五十六條、第二百十六條、第二百十條、第三百三
十九條第一項、第五十五條、第四十七條、第四十一條第一項前段、第二百十九條，
罰金罰鍰提高標準條例第一條前段、第二條，判決如主文。
中      華      民      國    九十      年     十一     月     二十     日
                                  臺灣臺南地方法院刑事第二庭
                                          法  官  林彥君
右正本證明與原本無異。
如不服本判決，應於判決送達後十日內，向本院提出上訴狀。
                                          書記官  黃傳鈞
中      華      民      國    九十      年     十一     月     二十     日
附錄本案論罪科刑法條全文：
刑法第二百一十條：
  偽造、變造私文書，足以生損害於公眾或他人者，處五年以下有期徒刑。
刑法第二百十六條：
  行使第二百十條至第二百十五條之文書者，依偽造、變造文書或登載不實事項或使
  登載不實事項之規定處斷。
刑法第三百三十九條第一項：
  意圖為自己或第三人不法之所有，以詐術使人將本人或第三人之物交付者，處五年
  以下有期徒刑、拘役或科或併科一千元以下罰金。


司法院資訊處製作；財團法人民間司法改革基金會備份。
